【裁判字號】    89,易,3938
【裁判日期】    900731
【裁判案由】    竊盜等
【裁判全文】
臺灣板橋地方法院刑事判決                        八十九年度易字第三九三八號
    公  訴  人  臺灣板橋地方法院檢察署檢察官
    被      告  辛○○
右列被告因竊盜等案件，經檢察官提起公訴（八十八年度偵字第二五二○○號），本
院判決如左：
    主  文
辛○○無罪。
    理  由
一、公訴意旨略以：被告辛○○意圖為自己不法之所有，於民國（下同）八十八年九
    月三日凌晨三時許，在臺北縣三重市○○街一五三號前，竊取停放該處之被害人
    甲○○所有車號ＤＮ－二四八一號自小客車，得手後即供己使用，且為防追緝，
    進而偽造被害人榮成紙業股份有限公司（下稱榮成公司）所有之號碼Ｍ五－二六
    五一號之車牌及汽車行車執照，並將上開所偽造之車牌懸掛於所竊得之上開車輛
    使用，足以生損害於被害人榮成公司及監理機關對車輛管理之正確性。嗣被告因
    涉他案經通緝而於八十八年十月二十九日上午五時許，駕駛上開車輛在臺北縣三
    重市○○路○段一三六巷二三弄前，為警查獲，並扣得上開車輛及偽造行車執照
    ，因認被告涉犯刑法第三百二十條第一項竊盜罪、第二百十六條、第二百十二條
    行使偽造特種文書罪。
二、按犯罪事實應依證據認定之，無證據不得推定其犯罪事實；又不能證明被告犯罪
    者，應諭知無罪之判決；刑事訴訟法第一百五十四條、第三百零一條第一項分別
    定有明文。又犯罪事實之認定，應憑真實之證據，倘證據是否真實尚欠明確，自
    難以擬制推測之方法，為其判斷之基礎；而認定犯罪事實之證據係指足以認定被
    告確有犯罪行為之積極證據而言，該項證據自須適合於被告犯罪事實之認定，始
    得採為斷罪資料，最高法院五十三年著有臺上字第六五六號、二十九年上字第三
    一０五號判例。且刑事訴訟上證明之資料，無論其為直接或間接證據，均須達於
    通常一般之人均不致有所懷疑，而得確信其為真實之程度，始得據為有罪之認定
    ，若其關於被告是否犯罪之證明未能達此程度，而有合理懷疑之存在，致使無從
    形成有罪之確信，根據「罪證有疑，利於被告」之證據法則，即不得遽為不利被
    告之認定，亦有最高法院七十六年度臺上字第四九八六號判例可稽。其以情況證
    據（即間接證據）斷罪時，尤須基於該證據在直接關係上所可證明之他項情況事
    實，本乎推理作用足以確證被告有罪，方為合法，不得徒憑主觀上之推想，將一
    般經驗上有利被告之其他合理情況逕予排除，此觀諸最高法院三十二年上字第六
    十七號判例意旨亦甚彰明。
三、訊據被告辛○○固坦承駕駛上開懸掛Ｍ五－二六五一號車牌之車輛，並為警查獲
    ，惟堅決否認有何竊盜車輛及行使偽造之行車執照之犯行，辯稱：前揭車輛是渠
    於八十八年九月十五日在基隆市八堵工業區內，經由案外人丙○○之介紹，以市
    價新臺幣（下同）四十五萬元，向案外人乙○○購得，扣案之行車執照，亦是案
    外人丙○○交車時所交付等語。
（一）、經查，前揭車輛原車牌號碼為ＤＮ－二四八一號、引擎號碼３Ｓ＊0000
        000、車身號碼ＳＴ00000000，屬被害人甲○○所有，於八十八
        年九月三日凌晨三時三十分在臺北縣三重市○○街一五三號一樓前失竊，此
        據被害人甲○○於警訊時供明在卷（詳參偵查卷第十四頁八十八年十月二十
        九日警訊筆錄），並有汽車新領牌照登記書、國瑞汽車股份有限公司中壢工
        廠電子計算機開立專用汽車出廠與貨物稅完稅照證、車輛顧客資料查詢表、
        臺北市政府警察局萬華分局車輛協尋（尋獲）受理報案單影本及車輛照片在
        卷可稽；而車牌號碼Ｍ五－二六五一號，原配屬於榮成公司所有，引擎號碼
        ３Ｓ0000000之車輛，而車牌及行車執照均未遺失，此據榮成公司代
        理人己○○於警訊時指證明確（詳參偵查卷第九頁八十八年十月二十九日警
        訊筆錄），復有榮成公司所有編號（八七）省汽行00000000號行車
        執照及偽造之（八六）省汽行00000000號行車執照影本各一件附卷
        可佐，堪信被告因他案為警緝獲時所駕駛之車輛為被害人甲○○失竊之贓車
        ，而該車上懸掛Ｍ五－二六五一號車牌，及其持有之行車執照，均屬偽造。
（二）、又查，證人即曾任被告偵查中選任辯護人庚○○到庭證言：「．．．當時被
        告在桃園監獄，因為我是他毒品案件的律師，我去監獄跟他會面討論毒品案
        件，他告訴我說他買了一部車，被警查獲之後才知道是贓車，他請教我要怎
        樣證明自己的清白，我問他是否有買賣車輛的文件，他回答說有，他拜託我
        叫他家人去找買賣合約書，我找到他妹妹傅敏慧，他妹妹就將合約書的正本
        拿到我辦公室給我，我將合約書影印之後，才撰打．．．調查證據狀，並把
        合約書正本還他妹妹．．．」（詳參本院九十年六月十九日訊問筆錄）；且
        證人即曾任被告他案選任辯護人壬○○經本院囑託臺灣臺北地方法院訊問後
        證言：「當時傅先生的家屬有附壹份買賣契約書，但是是否是這份買賣契約
        書我不清楚，印象中很像，．．．」（詳參本院囑託九十年七月九日訊問筆
        錄）；況證人戊○○亦到庭證言：「八十八年左右，我僱用被告從事苗圃的
        工作，一天工資二千元，在我僱請被告的期間，被告有向我借錢，被告當時
        說要買車，他跟我借二十萬元，我是一次給他二十萬現金，被告是告訴我說
        他要做工抵還我，．．．」（詳參本院九十年七月四日訊問筆錄）；而被告
        於偵查中提出其與案外人乙○○簽立之買賣合約書影本中記明，由乙○○以
        四十五萬元出售車號Ｍ五－二五六一號豐田白色自小客車與被告，八十八年
        九月十五日由被告給付訂金二十萬元，車輛及行照同時交與被告使用，待過
        戶手續完成後，再付清尾款二十五萬元之意旨，並有被告及案外人乙○○之
        簽章，堪信該買賣契約書非臨訟偽作之證據。
（三）、再查，本院查詢案外人乙○○之地址，傳訊證人乙○○到庭與被告對質，雖
        雖非被告指稱簽約出售車輛之乙○○，但據其提出之臺灣基隆地方法院檢察
        署之傳票，本院循線調閱該署八十八年十二月二十七日八十八年度偵字第三
        五五七號不起訴處分書，依該處分書內容記載：該案被告韓知行以五萬元向
        綽號「阿川」之丙○○購得第三人徐勝池失竊之贓車，並懸掛第三人陳正杰
        所有之ＱＮ－二八七九號車牌使用，為警扣得偽造之陳正杰行車執照一紙等
        內容，全案情節與本件相類；而被告分別於警訊及檢察官訊問時，即提出綽
        號「阿川」之丙○○之聯絡電話（０２）00000000，由檢察官函詢
        中華電信股份有限公司臺灣北區電信分公司瑞芳服務中心查知，該電話係由
        第三人丁○○申請，此有該公司八十九年八月十九日瑞服（八八）字第○六
        六函文在卷足憑，而丁○○為丙○○之母，亦有戶籍謄本一件附卷可考，堪
        認第三人丙○○確係真實存在，且第三人丙○○亦曾出售贓車與不知之第三
        人韓知行，益證被告辯稱扣案車輛及偽造行車執照、車牌均是第三人丙○○
        所交付，應可採信。
（四）、公訴人雖以被告對於車輛及行車執照來源、相對人、取得時日、取得方式，
        自警訊及檢察官初訊、複訊之自白，前後不一，且被告於偵查中提出之乙○○地址，亦查無該地址，因認被告所辯不足採信。然以被告於八十八年十月
        二十九日為警查獲後，即可於警察調查時供出第三人丙○○之聯絡電話，並
        積極覓得買賣合約書，復有證人戊○○證言被告購車資金來源等情以觀，縱
        使對於車輛及行車執照來源前後供述不一，亦難遽論被告所辯不足採。此外
        ，復查無其他積極證據足認被告有何公訴人指訴之竊車、行使偽造車牌、行
        車執照之犯行，既不能證明被告犯罪，自應為其無罪之諭知。
據上論斷，應依刑事訴訟法第三百零一條第一項，判決如主文。
本案經檢察官林宏松到庭執行職務
中    華    民    國      九十        年      七      月    三十一    日
                                      臺灣板橋地方法院刑事第二庭
                                          法  官   高    玉    舜
右正本證明與原本無異。
如不服本判決，應於判決送達後十日內，向本院提出上訴狀。
                                       書記官   田    世    杰
中    華    民    國      九十        年      七      月    三十一    日


司法院資訊處製作；財團法人民間司法改革基金會備份。
